【裁判字號】    90,易,162
【裁判日期】    900724
【裁判案由】    毀損
【裁判全文】
臺灣屏東地方法院刑事判決                            九十年度易字第一六二號
    公  訴  人  臺灣屏東地方法院檢察署檢察官
    被      告  丙○○○
    選任辯護人  郭宜芳
右列被告因毀損案件，經檢察官提起公訴（八十九年度偵緝字第二九０號），本院判
決如左：
    主  文
丙○○○共同損壞他人之樓梯扶手、電源總開關、室內配線、馬桶、室內門窗玻璃、
屋外排水管，及地板、天花板、牆壁等處裝潢，及令致不堪用，足以生損害於他人，
處有期徒刑伍月，如易科罰金以佰元折算壹日。
    事  實
一、丙○○○原為屏東市○○段四六八之二地號土地，及其上建物門牌號碼屏東市○○路六十二號房屋所有人，並與其女兒、孫女三人居住於該址，於民國八十八年
    十二月二十四日，因無法清償借款，遭債權人屏東市第一信用合作社向本院聲請
    強制執行，查封拍賣該房地，旋由丁○○於八十九年六月二十二日以新台幣（下
    同）六百五十萬元拍定，並繳清價金，於同年七月六日獲發權利移轉證書，詎丙○○○因丁○○未支付「搬遷費」而心生不滿，竟與不詳姓名年籍之人共同基於
    毀損他人之物暨違背本院查封效力之概括犯意連絡，於丁○○取得該屋所有權而
    尚未獲點交之同年七月二十五日至九月八日間某時，以撬毀、割損、打破或灌入
    水泥等方式，將該屋內樓梯扶手、電源總開關、室內配線、馬桶、室內門窗玻璃
    、屋外排水管，及地板、天花板、牆壁等處裝潢予以損壞及令致不堪使用，致丁○○受有約四十萬元之損害。嗣丁○○聲請並隨同本院執行處人員於八十九年九
    月八日九時許至上址執行點交時，始查悉上情。
二、案經本院告發及丁○○訴由臺灣屏東地方法院檢察署檢察官偵查起訴。
    理  由
一、訊據被告丙○○○對於前揭犯罪事實固矢口否認，並以：伊與女兒、孫女三人原
    居住於該屋內，然於八十九年七月二十五日即已搬遷，遷離時該屋一切完好，之
    前該屋未曾出租他人，亦未請人看顧，伊不知是何人破壞云云置辯。經查，前開
    房地原為被告丙○○○所有，嗣因本院八十八年度執字第一四０一二號強制執行
    事件，由保證責任屏東縣屏東市第一信用合作社聲請查封拍賣，並由告訴人丁○○拍定後，於八十九年七月六日獲發權利移轉證書而取得所有權等情，除據被告
    丙○○○、告訴人丁○○陳述在卷外，並有本院八十八年度執字第一四０一二號
    案卷存卷可參。而前開房屋於八十八年十二月二十四日查封當時，乃至於八十九
    年七月二十五日被告丙○○○遷離前，尚堪供被告丙○○○及其家人居住，並無
    異狀，有查封筆錄乙份在卷，並據被告丙○○○所自承，洵堪認定。然至八十九
    年九月八日本院執行處人員會同告訴人丁○○至現場點交時，卻已遭破壞如右所
    示，亦據告訴人丁○○指陳明確，並有現場遭破壞、毀損照片二十六幀在卷可稽
    。就此，被告丙○○○固否認有前開毀損行為，惟查：
  (一)右揭房屋於被告丙○○○居住期間，從未出租、出借他人使用，亦未顧請他人看
    顧，嗣本院實施查封時，亦僅指定債務人即被告丙○○○為保管人乙節，除為被
    告所自承外（詳本院卷九十年三月十六日訊問筆錄），並有查封筆錄乙份存卷可
    按。質言之，該屋除被告丙○○○及其家人外，原已排除他人持有鑰匙而得以自
    由出入之可能，初已顯明。其次，該屋室內雖遭破壞，惟其對外門窗則全部完好
    ，本院執行人員於上開期日會同告訴人丁○○前往點交時，其屋前鐵捲門亦處於
    正常關閉狀態等情，亦據告訴人丁○○於本院訊問時，指陳在卷（詳本院卷九十
    年三月十六日訊問筆錄），猶有執行筆錄乙份存卷可按，則前揭犯行顯非自屋外
    破壞門窗侵入所為，自堪認定。
  (二)次查，告訴人丁○○因參加標買前開房地，其委託之代書甲○○曾經被告丙○○○指示，與被告曾擔任代書而未同住之子乙○○接洽，而遭乙○○以：若未依其
    指示數額支付搬遷費，屆時將為該屋付出更高代價云云要脅，嗣因告訴人丁○○
    不干其索價過高而未予支付等情，除據告訴人丁○○指訴綦詳外，並經證人即告
    訴人委託代為處理前開標買事宜之代書甲○○到庭結證在卷（詳本院卷九十年四
    月六日訊問筆錄），而證人乙○○於本院訊問時，雖否認有索討或要脅情事，然
    自承於甲○○代告訴人向其探詢時，曾告以一般標買法拍屋之搬遷費行情等語（
    詳本院卷九十年五月四日訊問筆錄）。衡情，苟今證人乙○○果無意索討搬遷費
    ，則面對告訴人之代理人甲○○向其詢問時，何需無端以「行情」告之，足見其
    證言顯屬避重就輕之詞，不足採信，告訴人丁○○及證人甲○○此部分所言，堪
    信為真。
  (三)末查，被告丙○○○既曾透過其子乙○○向告訴人索討搬遷費而不遂，則其原有
    挾怨破壞該查封房屋之動機，初已顯明。而前開房屋至八十九年九月八日本院執
    行處人員前往點交前，均處於被告丙○○○之實力支配下，苟今果另有意在破壞
    該屋之人，則逕可恣意破壞門窗侵入，斷無大費週章以委託鎖匠開鎖或其他和平
    之方式進入，遑論專程以水泥等物為之，徒增勞費，損人耗己。矧依前開房屋遭
    破壞情形觀之，該屋內不僅大部分玻璃、木器均遭破壞，其電源總開關、室內配
    線、馬桶及排水管等提供日常生活起居必需之水電、衛生功能之配備，亦遭刻意
    以灌入水泥等特殊方式摧毀，目的顯非單純破壞物件，其欲使該屋徹底喪失一般
    房屋功能之意圖，昭然若揭，絕非一般無聊人士侵入所為。是本件要已欠缺任何
    合理懷疑可認係由被告以外之人所為而為被告所未參與者，至為灼然。此外，經
    本院委請法務部調查局對被告丙○○○及其子乙○○二人進行測謊，被告之子乙○○對於(1)其未破壞房屋；(2)被告丙○○○未參與破壞房屋；(3)其父（即被告丙○○○之夫）未參與破壞房屋等陳述，果均呈現情緒波動之說謊反應；而被告丙○○○就(1)伊未破壞房屋；(2)乙○○未破壞房屋；(3)伊不知是誰破壞房屋等陳述
    ，亦呈顯情緒波動之說謊反應，有卷附該局九十年六月二十九日陸(二)字第九０
    一三二九四九號鑑定通知書，可資佐憑，是本件被告犯行已臻明確，應依法論科
    。
二、按基於強制執行而取得不動產物權者，屬於民法第七百五十九條規定之範圍，一
    經法院發給所有權權利移轉證書，即發生取得不動產物權之效力。倘非更予處分
    ，則不以登記為生效要件，最高法院五十六年臺上字第一八九八號，著有判例。
    又刑法第一百三十九條後段之違背查封效力罪，不論動產或不動產之查封拍賣，
    均必須在查封之後，執行法院拍定並已交付動產或點交不動產與買受人之前，為
    違背查封效力之行為者，始足當之。如果該被查封之動產或不動產，業經執行法
    院拍定並已交付或點交買受人，則其執行行為已經完畢，從前所施查封之效力，
    已不復存在，縱令將動產或不動產予以毀棄損壞，要與違背執行法院所查封而尚
    未拍定，或雖已拍定而尚未交付或點交與買受人，而予以毀棄損壞，為違背查封
    效力之行為者，始足以構成上開違背查封效力罪，同院七十四年臺上字第一一二
    四號判決，容已揭示。今查被告丙○○○於告訴人丁○○八十九年七月六日因獲
    發權利移轉證書而成為前開房屋所有人後之同年七月二十五日，至九月八日該房
    屋依法點交撤封前之期間內予以破壞，核其所為係犯刑法第一百三十九條後段之
    違背查封效力罪，及同法第三百五十四條之毀損罪。被告丙○○○與不詳姓名年
    籍之人就前揭犯行，有犯意之聯絡及行為之分擔，均為共同正犯。又被告所犯違
    背查封效力罪與毀損罪間，有方法結果之牽連關係，為牽連犯，應從一重處斷。
    公訴意旨固未就前開違背查封效力罪一併起訴，惟該部分既與起訴之毀損罪部分
    有裁判上一罪之關係已如前述，本院自得一併審究。爰審酌被告丙○○○之品性
    、智識程度、犯罪動機、目的，其因積欠債務未償，遭債權人將其財產查封拍賣
    ，竟株連、遷怒無辜，以惡劣手段摧毀他人以血汗積蓄循合法途逕換得之棲身安
    家處所，及其犯罪所生損害、犯罪後態度等一切情狀，量處如主文所示之刑，又
    刑法第四十一條第一項已於被告行為後之九十年一月四日修正，同月十日經總統
    公布施行，修正為：「犯最重本刑為五年以下有期徒刑以下之刑之罪，而受六個
    月以下有期徒刑或拘役之宣告，因身體、教育、職業、家庭之關係或其他正當事
    由，執行顯有困難者，得以一元以上三元以下折算一日，易科罰金。但確因不執
    行所宣告之刑，難收矯正之效，或難以維持法秩序者，不在此限。」爰依刑法第
    二條第一項前段及第四十一條第一項規定，並諭知易科罰金之折算標準，以資儆
    懲。
三、另證人即被告之子乙○○為索討搬遷費，竟以加惡害之情事通知他人乙節，業據
    證人甲○○於本院訊問時證述在卷，則其行為與本件被告丙○○○有無共犯關係
    ，或另涉恐嚇取財罪嫌，已非本件起訴效力所及，宜由公訴人另案偵辦之，附此
    敘明。
據上論斷，應依刑事訴訟法第二百九十九條第一項前段，刑法第二十八條、第一百三
十九條、第三百五十四條、第五十五條、第二條第一項、第四十一條第一項，罰金罰
鍰提高標準條例第一條前段、第二條，判決如主文。
本案經檢察官林吉泉到庭執行職務
中      華      民      國    九  十    年      七      月    二十四    日
                                      臺灣屏東地方法院刑事第二庭
                                          審判長法  官  吳永宋
                                                法  官  林昌義
                                                法  官  陳松檀
右正本證明與原本無異。
對於本判決如有不服應於收受送達後十日內向本院提出上訴書狀上訴於台灣高等法院
高雄分院並按他造當事人之人數附具繕本。
                                                書記官  張福山
中      華      民      國      九十      年     七       月   二十四   日
附錄本案論罪科刑法條全文：
中華民國刑法第一百三十九條
 (污損封印、查封標示或違背其效力罪)
損壞、除去或污穢公務員所施之封印或查封之標示，或為違背其效力之行為者，處一
年以下有期徒刑、拘役或三百元以下罰金。
中華民國刑法第三百五十四條(毀損器物罪)
毀棄、損壞前二條以外之他人之物或令致不堪用，足以生損害於公眾或他人者，處二
年以下有期徒刑、拘役或五百元以下罰金。


司法院資訊處製作；財團法人民間司法改革基金會備份。
